臺灣臺中地方法院刑事判決　　　　　　　96年度訴字第1596號
公　訴　人　台灣臺中地方法院檢察署檢察官
被　　　告　甲○○
　　　　　　　　　　(另案於臺灣臺中監獄執行中)
上列被告因搶奪案件，經檢察官提起公訴（96年度偵字第1179號
），本院判決如下：
    主    文
甲○○共同意圖為自己不法之所有，而搶奪他人之動產，累犯，
處有期徒刑壹年貳月，減為有期徒刑柒月。
    犯罪事實
一、甲○○曾於民國94年間，因竊盜案件，經法院判處有期徒刑
    3月確定，甫於94年9月28日易科罰金執行完畢，詎猶不知悛
    悔警惕，竟夥同年籍不詳之成年男子，共同基於意圖為自己
    不法所有之犯意聯絡，於95年11月19日12時55分許，由甲○○騎乘未掛車牌之機車一部（該車原車牌號碼為HG2-199 號
    ，係第三人顏玉慧所有，於95年11月19日11時許在豐原市○○路860 號前遭竊，嗣於95年11月25日在豐原市火車站前尋
    獲。甲○○涉嫌竊盜或收受贓物之行為未據起訴）搭載該名
    男子，伺機尋找機會搶奪財物。2 人途經臺中縣豐原市○○
    街87-2號前，見戊○○進入速食店點餐有機可乘，即由該不
    詳姓名之成年男子下車，尾隨戊○○進入店內佯稱點餐，並
    趁戊○○不及注意之際，自身後動手搶奪其手上之皮包（內
    有信用卡、提款卡、身分證、駕照、手機1 支、現金新台幣
    800 元等財物），得手後，該年籍不詳之成年男子隨即坐上
    在一旁等候接應之甲○○機車，2 人往台中縣豐原市○○路
    方向逃逸。嗣於95年11月25日，甲○○因非法持有毒品遭查
    緝，員警發現甲○○型似戊○○報案描述之搶嫌，經通知戊○○到場指認因而查獲。
二、案經臺中縣警察局豐原分局報請臺灣臺中地方法院檢察署檢
    察官偵查起訴。
    理    由
一、訊據被告甲○○矢口否認有何搶奪之犯行，辯稱：案發當天
    上午伊與友人張昆閔見面，約中午12時許，另與友人丙○○
    、乙○○在台中縣豐原市○○○路152 號之豐南加油站加油
    ，隨後在隔街即圓環東路與田心路口之超商打電話，伊當時
    並未在案發現場云云。
二、經查：上揭犯罪事實，業據被害人戊○○於警詢及偵查中指
    述及證述甚詳。嗣經本院以證人身分傳訊戊○○到庭，證人
    仍堅稱：下手行搶的人，伊沒有看清楚，但被告案發當時確
    定在現場，被告就是騎機車的人，因為被告一直對她張望，
    伊以為是認識的人或幼稚園學童的家長，所以有特別看了被
    告10秒鐘，被告當時並不是戴全罩式的安全帽，也沒有戴口
    罩，伊很確定被告就是騎機車在旁等候接應的人等語（見本
    院96年10月4日審判筆錄第11-12頁）。經本院進一步訊問，
    何以如此確定被告是騎機車接應之人，證人戊○○則強調：
    當時被告臉上很多坑坑疤疤，好像是青春痘的疤痕等語（本
    院同日筆錄第12頁）。經本院比對被告於95年11月25日遭警
    查獲時之照片，臉上確實有不少疤痕（見警卷第19頁），益
    證戊○○所言非虛。
三、被告固提出不在場之證明，惟查：
  (一)證人張昆閔於偵訊時已證稱：案發當天上午9-10點，甲○○
    有去找他，10點左右即離開，就沒有和他一起了等語（見96
    年度偵字第1179號卷第6 頁）。而本件案發之間時為12時55
    分許，是證人張昆閔之證詞，實不足作為認定被告不在場之
    依據。
  (二)另證人丙○○於本院審理中固證稱：案發當天中午12時半左
    右，伊和被告以及乙○○確實分乘3 部機車前往豐南加油站
    加油，隨後3 人一起至加油站旁的便利商店打電話，之後乙○○前往他處拿東西，伊與被告在便利商店等乙○○回來等
    語（本院96年10月4日審判筆錄第8頁）。惟查：
    1.證人丙○○與被告甲○○曾於95年12月10日，因共同竊盜
      ，經本院以96年度易字第1329號判處有期徒刑6 月確定，
      有判決書1 份在卷足參。證人既習於與被告共同犯罪，所
      為證言自有迴護被告之虞。
    2.又本件案發迄今已近1 年，在此之前，員警或檢察官亦未
      傳訊過證人丙○○，惟證人到庭後，卻能對當天之行縱交
      待如此詳盡，已異於常情。且證人亦不諱言，其對於前一
      日（即95年10月18日）及後1日（即95年11月20日）之行
      縱，則無法交待等語（本院同日筆錄第9 頁），倘係證人
      記憶力超強，異於常人，何以獨獨對於案發當日之行縱記
      憶深刻，而對於前一日及後一日之行縱卻毫無印象。
    3.證人又稱：當天在加油站加完油後，隨即到旁邊的便利商
      店打電話。另被告則係在警詢時即提出便利商店之購物發
      票，證實伊與丙○○於加完油後，的確有前往該便利商店
      。惟證人丙○○證述該便利商店之名稱為「7-11」（統一
      超商）（本院同日筆錄第10頁）；但被告提出之購物發票
      卻是「萊爾富」超商（警卷第7 頁），兩人之陳述已互不
      一致。更遑論，被告提出之超商物購物發票之時間為當日
      下午14時40分，與證人所述加完油（即12時30分許）隨即
      前往超商打電話一情亦不相符合。
    4.此外，縱認被告及證人丙○○所述，渠等於當日12點半左
      右在上開加油站加油一事為真（依被告提出之加油發票，
      其加油之時間實際為12時39分及12時42分），惟證人即速
      食店老闆丁○○於本院審理時亦證稱：小吃店距該加油站
      ，如以機車行駛，僅需5分鐘之行程（本院同日筆錄第7頁
      ），並有豐原市區簡圖1份在卷可按。茲比對案發之時間
      為12時55分，則被告於加完油之後（即12時42分），非不
      得及時前往案發地點行搶。
    5.綜上所述，證人丙○○之證詞有前述矛盾之處，本不足採
      信。而即便認渠等3 人一起加油之事實為真，惟該不在場
      之證明，亦不足為被告有利認定之依據，至為灼然。
四、至於證人即小吃店老闆丁○○於本院審理時證稱：被告係下
    手行搶之人（本院同日筆錄第5 頁），固與被害人戊○○之
    證述不符，且與證人自己於警詢中之指認亦不一致。惟查：
    案發當時係中午用時餐時間，進出店內客人眾多，且證人丁○○亦非本案之被害人，年紀並已56歲，記憶模糊亦屬人情
    之常，其證詞容有矛盾，自可想見。則關於目擊證人之指認
    ，自以被害人即戊○○之證詞較為可採，附此敘明。
五、綜上，被告辯稱案發當時伊不在現場等情，實不足採信。本
    件既經被害人戊○○指證歷歷，且有指證之照片在卷可憑，
    其事證明確，被告犯行應堪認定。
六、核被告甲○○所為，係犯刑法第325條第1項之搶奪罪。被告
    與年籍不詳之成年男子間，就上開犯行，有犯意聯絡及行為
    分擔，為共同正犯。被告曾於94年間，因竊盜案件，經法院
    判處有期徒刑3月確定，甫於94年9月28日易科罰金執行完畢
    ，有臺灣高等法院被告前案紀錄表附卷可稽，其前受有期徒
    刑之執行完畢後，五年以內故意再犯本件有期徒刑以上之罪
    ，為累犯，應依刑法第47條第1 項之規定加重其刑。爰審酌
    被告尚有恐嚇、妨害自由、毒品危害防制條例、肅清煙毒條
    例及竊盜等多項刑事前科，有臺灣高等法院被告前案紀錄表
    在卷可參，堪認其品行不佳，且無悛悔向上之心，並斟酌被
    告年輕力壯，不思以正當途徑掙取金錢，竟圖以搶奪財物的
    方式，滿足個人物質慾望，不僅危害被害人蔡盈芳之財產權
    ，更讓被害人內心留下莫名之恐懼，嚴重戕害人民對社會治
    安之期待，惡性非輕，且被告犯後否認犯行，飾詞矯辯，態
    度非佳等一切情狀，量處如主文所示之刑，以示懲儆。又被
    告犯罪時間，係在96年4 月24日以前，合於中華民國96年罪
    犯減刑條例規定基準日之前，且無該條例規定不予減刑之情
    形，應依該條例第2條第1項第3款之規定，減其宣告刑期1/2
    。
據上論斷，應依刑事訴訟法第299條第1項前段，刑法第28條、第
325條第1項、第47條第1項，中華民國96年罪犯減刑條例第2條第
1項第3款、第7條，判決如主文。
中　　華　　民　　國　　96　　年　　10　　月　　25　　日
                  刑事第六庭  審判長法官  洪俊誠
                                    法官　唐敏寶
                                    法官　高英賓
上正本證明與原本無異。
如不服本判決，應於收送達後10日內向本院提出上訴書狀（應敘
述具體理由並附繕本）。
上訴書狀如未敘述理由，應於上訴期間屆滿後20日內補提理由書
於本院。
　                                書記官  司立文
中　　華　　民　　國　　96　　年　　10　　月　　25　　日
附錄論罪科刑法條：
中華民國刑法第325條
意圖為自己或第三人不法之所有，而搶奪他人之動產者，處 6 月
以上 5 年以下有期徒刑。
因而致人於死者，處無期徒刑或 7 年以上有期徒刑，致重傷者，
處 3 年以上 10 年以下有期徒刑。
第 1 項之未遂犯罰之。
